臺灣臺南地方法院交通事件裁定　　　　 96年度交聲字第249號
移送機關　　交通部公路總局嘉義區監理所臺南監理站
異議人即　　甲○○
受處分人
上列受處分人因違反道路交通管理處罰條例案件，對於交通部公
路總局嘉義區監理所臺南監理站民國 96年3月12日所為之裁決處
分（處分案號：嘉監南字第裁74-S00000000號），聲明異議，本
院裁定如下：
    主  文
異議駁回。
    理  由
一、聲明異議意旨略以：異議人即受處分人甲○○於民國95年12
    月29日12時40分許，駕駛車牌號碼２８０６─ＫＢ號自用小
    客車（下稱２８０６─ＫＢ號車）停於臺南市○區○○街18
    號前方未禁止停車之道路上，下車步行數步即遭機車撞擊發
    生事故，異議人遂返回上開停車位置之旁，並待警員前來處
    理後駕車離開，然嗣卻接獲警員以異議人於上揭時地有「未
    緊靠道路右邊停車（停於機慢車優先道上）」之違規事實為
    由開單舉發，再經交通部公路總局嘉義區監理所臺南監理站
    （下稱原處分機關）以上揭違規事實明確，依道路交通管理
    處罰條例第56條第1項第6款規定，於 96年3月12日以嘉監南
    字第裁74-S00000000號裁決書裁處異議人罰鍰新臺幣（下同
    ）9 百元，惟異議人駕駛２８０６─ＫＢ號車於上揭時地停
    車時，在臺南市○區○○街18號前方原本停有一部機車，異
    議人係將２８０６─ＫＢ號車緊靠該機車之後方停放，且當
    時在停放２８０６─ＫＢ號車位置之前後均同有汽車停放，
    又機車在臺南市○區○○街路段大多行駛於快車道，幾乎未
    使用機慢車道，且上揭事故與異議人之停車無關，並無違規
    停車致生交通事故之情，又到場警員未當場舉發，舉發程序
    存有瑕疵，上揭裁決處分不當，爰聲明異議請求撤銷等語。
二、按汽車駕駛人停車時，不緊靠道路右側者，處6百元以上1千
    2百元以下罰鍰，道路交通管理處罰條例第56條第1項第6 款
    定有明文，又汽車停車時應依車輛順行方向緊靠道路右側，
    其右側前後輪胎外側距離緣石或路面邊緣不得逾40公分，道
    路交通安全規則第112條第2項亦立有規定。經查：
  (一)臺南市政府警察局第一分局警員以異議人於95年12月29日12
    時40分許，駕駛２８０６─ＫＢ號車停於臺南市○區○○街
    18號前方之道路時，有「未緊靠道路右邊停車（停於機慢車
    優先道上」之違規事實為由，開立96年1月9日南市警交字第
    S00000000 號舉發違反道路交通管理事件通知單（下稱本件
    舉發通知單）予以舉發，並經原處分機關以上揭違規事實明
    確，依道路交通管理處罰條例第56條第1項第6款規定，於96
    年3月12 日以嘉監南字第裁74-S00000000號裁決書裁處異議
    人罰鍰9百 元（下稱本件裁決處分）等情，有本件舉發通知
    單及本件裁決處分各一份可稽。
  (二)查異議人於上揭時地駕駛２８０６─ＫＢ號車停放後，其下
    車步行數步即遭機車撞擊發生交通事故，經警到場處理並拍
    攝現場照片及繪製現場圖，而依該現場相片及現場圖顯示２
    ８０６─ＫＢ號車停放之狀況，其右前方車身距離臺南市○
    區○○街18號前方路面邊緣一點八公尺、右後車身距離該路
    面邊緣一點四公尺，且車身呈車頭朝南、車尾向北之方位整
    個占據機慢車優先道，有上開交通事故調查卷宗內所附編號
    八至十號相片三幀及道路交通事故現場圖一份可憑，足見異
    議人於上揭時地駕駛２８０６─ＫＢ號車停於臺南市○區○
    ○街18號前方之道路上時，其右側前後輪胎外側距離路面邊
    緣明顯超過40公分，與道路交通安全規則第112條第2項所示
    之汽車停車時應緊靠道路右側，且其右側前後輪胎外側距離
    路面邊緣不得逾40公分之停車規定，顯未相符。是異議人於
    上揭時地駕駛２８０６─ＫＢ號車停車時，有未遵守應緊靠
    道路右側停車之違規事實，臻為明確，至於異議人於上揭時
    地停車時，是否在臺南市○區○○街18號前方原本停有一部
    機車，又是否在停放２８０６─ＫＢ號車位置之前後均同有
    汽車停放，且機車是否在臺南市○區○○街路段大多行駛於
    快車道而未使用機慢車道，以及上揭交通事故是否與異議人
    之停車有因果關係等情況，均無礙於異議人違規事實之存在
    ，不容異議人以上開情況為推卸違規行為之理由。
  (三)又關於交通違規得予「逕行舉發」之相關要件，道路交通管
    理處罰條例第7條之2固有明文規定，然同條例並未針對所謂
    「當場舉發」一事為相關要件之規定，且違反道路交通管理
    事件統一裁罰基準及處理細則第11條第1項第1款條文內雖見
    有「當場舉發」之文字，但該條文僅係針對交通勤務警員於
    違規現場當場填製舉發道路交通事件管理事件通知單之狀況
    時，須在該通知單上應行記載之事項所為之規定而已，並非
    表示交通違規事件之舉發程序，非屬「逕行舉發」，即為所
    謂「當場舉發」。又道路交通管理處罰條例第7條之2關於「
    逕行舉發」之規定內容，係針對汽車駕駛人在闖紅燈等某些
    特定違規情況下，因當場面臨「不能或不宜攔截製單舉發」
    之情況，此時必須藉由「逕行舉發」之方式而對交通違規事
    件予以舉發，亦即該條規定之重點係針對「當場不能或不宜
    攔截製單」情況，非謂交通勤務警員未在違規現場製單舉發
    者，即均屬於道路交通管理處罰條例第7條之2所指為「逕行
    舉發」之情形；再者對於違反處罰條例之行為者，民眾得敘
    明違規事實或檢具違規證據資料，向公路主管或警察機關檢
    舉，經查證屬實者，應即舉發，處罰條例第7條之1亦有明文
    規範，顯見交通勤務警員雖未親眼目睹違規事實，但仍可根
    據民眾之陳述，進而查證交通違規事實確實存在後，再對於
    違規駕駛人予以製單舉發，此等舉發程序不僅非屬前述之「
    逕行舉發」，亦非警員當場發現進而製單之舉發情形，益徵
    關於違規事件之舉發程序，並非僅限於警員當場發現製單之
    違規舉發，以及道路交通管理理處罰條例第7條之2規定之「
    逕行舉發」而已；更何況交通事故肇事責任之判定，肇事雙
    方當事人之陳述內容雖屬重要之參考資料，然除此之外，尚
    須就處理警員根據肇事現場狀況所製作之道路交通事故現場
    圖、道路交通事故調查報告表及交通事故現場蒐證照片等客
    觀資料作綜合性之判斷，始能正確推知肇事雙方當事人之違
    規行為，而非僅以肇事雙方當事人所陳述之內容，當作肇事
    責任及違規行為認定之唯一基礎，則車禍案件發生後，據報
    到場處理之警員既然不能僅以肇事雙方之片面陳述，而貿然
    為肇事責任之判定，故據報到場處理之警員於該車禍案件之
    現場狀況處理完畢後，返回警局綜合各項事證以為正確之肇
    事因素判定，再對於違規駕駛人予以開單舉發，當屬正常且
    適當之處理方式。
  (四)查到場處理上揭交通事故並製作本件舉發通知單之警員，係
    為臺南市政府警察局第一分局車禍處理小組警員葉上嘉，有
    本件舉發通知單及該交通事故調查卷宗所載處理人員姓名可
    稽，而證人葉上嘉於本院證稱：當天勤務中心通報臺南市○
    ○街18號有發生受傷車禍請我們去處理，當時異議人就在現
    場，其表示要過馬路要去市場買東西被一台機車撞到，機車
    有留在現場，機車駕駛人已被送去醫院，我們到現場處理後
    ，認為異議人之停車與車禍有相當因果關係，故繪圖並拍攝
    異議人之車子停放情形，且現場處理完畢後，至成大醫院詢
    問機車駕駛人，其表示係異議人之車停在機慢優先車道，使
    其自機慢優先車道繞至快車道上，才會與要過馬路之異議人
    發生擦撞，故我們依規定舉發違規等語。是本件據報到場處
    理交通事故之警員，於該車禍案件之現場狀況處理完畢，綜
    合各項事證詳加分析判斷後，對於存有違規行為之異議人予
    以開單舉發，其舉發之程序並無違誤，異議人主張警員未在
    車禍現場當場開單舉發而認為舉發違法云云，尚屬無據。
  (五)綜上所述，異議人於前述時地駕駛２８０６─ＫＢ號車停車
    時，有未遵守應緊靠道路右側停車之違規事實，足堪認定，
    原處分機關據以依道路交通管理處罰條例第56條第1項第6款
    規定，並參酌違反道路交通管理事件統一裁罰標準表等相關
    內容，裁處如本件裁決處分所示之處罰，並無違誤，本件異
    議為無理由，應予駁回。
三、據上論斷，應依道路交通案件處理辦法第19條，裁定如主文
    。
中　　華　　民　　國　　96　　年　　9 　　月　　21　　日
                    交通法庭  法  官  陳威龍
以上正本證明與原本無異。
如不服本裁定，應於收受送達後5日內向本院提出抗告狀。（應
附繕本）
　　　　　　　　　　　　　　　書記官　鄭吉裕
中　　華　　民　　國　　96　　年　　9 　　月　　21　　日
